【裁判字號】    98,裁,973
【裁判日期】    980423
【裁判案由】    有關教育事務
【裁判全文】
最  高  行  政  法  院  裁  定
                                       98年度裁字第973號
上  訴  人  甲○○
訴訟代理人  呂理胡  律師
被 上訴 人  教育部
代  表  人  乙○○
上列當事人間因有關教育事務事件，上訴人對於中華民國97年12
月10日臺北高等行政法院97年度訴字第1469號判決，提起上訴，
本院裁定如下：
    主  文
上訴駁回。
上訴審訴訟費用由上訴人負擔。
    理  由
一、按對於高等行政法院判決之上訴，非以其違背法令為理由，
    不得為之，行政訴訟法第242條定有明文。依同法第243條第
    1項規定，判決不適用法規或適用不當者，為違背法令；而
    判決有同條第2項所列各款情形之一者，為當然違背法令。
    是當事人對於高等行政法院判決上訴，如依行政訴訟法第24
    3條第1項規定，以高等行政法院判決有不適用法規或適用不
    當為理由時，其上訴狀或理由書應有具體之指摘，並揭示該
    法規之條項或其內容；若係成文法以外之法則，應揭示該法
    則之旨趣；倘為司法院解釋或本院之判例，則應揭示該判解
    之字號或其內容。如以行政訴訟法第243條第2項所列各款情
    形為理由時，其上訴狀或理由書，應揭示合於該條項各款之
    事實。上訴狀或理由書如未依此項方法表明，或其所表明者
    與上開法條規定不合時，即難認為已對高等行政法院判決之
    違背法令有具體之指摘，其上訴自難認為合法。
二、本件上訴人對於高等行政法院判決上訴，主張：上訴人因信
    賴被上訴人民國88年3月24日發布之「國外學歷查證認定作
    業要點」（下稱舊規範），而為出國修學之規劃及修習舊規
    範所必備之各科學分並取得菲律賓德拉薩大學特殊教育所碩
    士資格後，於95年7月20日即送請被上訴人審查，應有信賴
    之基礎及信賴之客觀上具體表現，且無信賴不值得保護之情
    形。被上訴人竟於95年10月4日將舊規範變更廢止，而以較
    嚴格之「持國外大學以上學歷申請認定修畢普通課程專門課
    程及教育專業課程標準」（下稱新規範）代替，實有違信賴
    保護原則，又參酌司法院釋字第525號意旨，非僅授益處分
    始得適用信賴保護原則，原判決違反前揭司法院解釋及信賴
    保護原則，顯有適用法規不當之違誤。再者，上訴人於原審
    已主張新規範僅授權機關學校為審查，審查人員僅有「各科
    全部學分採認與否」並無「各科學分部分增減」之裁量權限
    ；且主張依司法院釋字第553號解釋意旨，法院不能僅因「
    無具有專業學術依據之具體理由足以動搖該專業審查之可信
    度與正確性」就需尊重之。是以，原判決適用新規範有誤，
    且未審酌上訴人上揭主張，顯有判決不備理由之違法等語，
    為其理由。惟原判決認上訴人於91年9月赴菲律賓德拉薩大
    學修碩士學位時，雖無「特殊教育教師師資職前教育課程教
    育專業科目課程及學分」、「各類教育學程之科目及學分」
    （均92年10月2日發布）、「持國外大學以上學歷申請認定
    修畢普通課程專門課程及教育專業課程標準」（92年7月31
    日發布、於96年5月8日修正）之訂定，但上揭行政命令之實
    施，均僅向後發生效力，並未溯及既往，上訴人於申請學分
    認定時，該標準已經訂定實施，被上訴人於採認上訴人之學
    分時，自得適用。且上訴人不能期待主管機關就「特殊教育
    教師課程學分」之採認標準，永遠不得提高，故過去縱有較
    為寬鬆之採認標準，但並非一種「授益處分」，上訴人自不
    得持其申請前之「過去採認標準」而主張「信賴保護」。再
    者，參照司法院釋字第462號解釋意旨，系爭委員會之認定
    已經敘明理由，有國外大學以上學歷特殊教育教師（中等學
    校教育階段）教育專業課程認定申請表、國外學歷（教育專
    業課程）審查彙總表及認定委員會第14次會議紀錄等影本可
    稽，並未基於錯誤之資訊，亦未違反法定正當程序、一般公
    認之價值判斷、不當連結之禁止、平等原則、公益原則，難
    謂有何違法之處，上訴人亦無具有專業學術依據之具體理由
    足以動搖該專業審查之可信度與正確性。是以，該委員會之
    專業認定，自應予以尊重等情，業於判決理由內詳為論述。
    上訴意旨雖以該判決違背法令為由，惟核其所陳上述理由，
    無非係再執業經原審論斷不採之前詞，進而就原審取捨證據
    、認定事實之職權行使，指摘其為不當，並就原審已論斷者
    ，泛言不備理由，或就原審所為論斷，泛言有不適用法規及
    適用法規不當之違法，而未具體表明原判決有何合於不適用
    法規、適用法規不當、或行政訴訟法第243條第2項所列各款
    之情形，難認對該判決之如何違背法令已有具體之指摘。依
    首揭說明，應認其上訴為不合法。
三、據上論結，本件上訴為不合法，依行政訴訟法第249條第1項
    前段、第104條、民事訴訟法第95條、第78條，裁定如主文
    。
中    華    民    國    98    年    4     月    23    日
                    最高行政法院第四庭
                        審判長法官  劉  鑫  楨
                              法官  黃  清  光
                              法官  黃  淑  玲
                              法官  劉  介  中
                              法官  曹  瑞  卿
以  上  正  本  證  明  與  原  本  無  異
中    華    民    國    98    年    4     月    24    日
                              書記官  王  史  民


司法院資訊處製作；財團法人民間司法改革基金會備份。
